【裁判字號】    97,聲,141
【裁判日期】    970609
【裁判案由】    聲明異議
【裁判全文】
臺灣臺東地方法院刑事裁定               97年度聲字第141號
聲  請  人
即  受刑人  甲○○
                    （現於臺灣屏東監獄執行中）
上列異議人即受刑人因竊盜等案件，以臺灣臺東地方法院檢察署
檢察官97年度執緝字第163號執行指揮為不當，向本院聲明異議
，本院裁定如下：
    主  文
異議駁回。
    理  由
一、聲明異議意旨略以：異議人甲○○於民國97年3月12日向臺
    東地方檢察署檢察官聲請減刑，檢察官則以雖經向內政部警
    政署航空警察局查詢，仍認異議人並非自動歸案，不符合九
    十六年罪犯減刑條例，爰於97年4月11日以東檢哲丁97執緝1
    63字第05134號函，函復異議人不能聲請減刑，然異議人於
    警政署航空警察局高雄分局所作之警詢筆錄內確實有「特地
    返國歸案」等字之記載，特此聲明異議，並請求准予異議人
    依法減刑等語。
二、按受刑人或其法定代理人或配偶，以檢察官執行之指揮為不
    當者，得向諭知該裁判之法院聲明異議；又法院應就疑義或
    異議之聲明裁定之，刑事訴訟法第484條、486條分別定有明
    文。
三、次按本條例施行前，經通緝而未於中華民國96年12月31日以
    前自動歸案接受偵查、審判或執行者，不得依本條例減刑，
    96年7月16日施行之中華民國九十六年罪犯減刑條例（下稱
    減刑條例）第5條定有明文。依其立法理由所述，「通緝犯
    乃惡意逃避法律制裁，本無接受裁判及悔改之意，如嗣後經
    逮捕到案仍施予減刑，不啻有鼓勵民眾藐視法律之誤識，且
    對本條例施行前，因不知政府即將辦理減刑而自動到案服刑
    之受刑人，因無法享受減刑寬典，尤難謂平。為維護法律尊
    嚴及消弭上述不公平現象，爰定明依本條例應減刑之通緝犯
    ，須於一定期限內自動到案接受偵查、審判或執行，始能獲
    邀減刑寬典」。依法務部96年10月19日法檢決字第09600382
    36號函示「…人在國外之通緝犯，欲返國自動歸案接受偵查
    、審判或執行，可於返國入境前，先具狀向通緝機關表明將
    返國自動歸案接受偵查、審判或執行之意思，以杜爭議。」
    亦可供為杜絕爭議之方式，惟具狀與否尚非法律明定之減刑
    要件，且人犯身在國外，非必知悉法務部上開函文內容之處
    理方式，究否自動歸案，仍應就個案，依據法律規定之要件
    而為審認，自不待言。
四、經查：
（一）本件異議人前因竊盜、妨害兵役條例案件，經臺灣臺東地
      方法院檢察署分別於95年9月18日以東檢國執丁緝字第000
      394號、96年5月31日以東檢哲偵地緝字第000235號發布通
      緝，至96年12月4日異議人自大陸地區搭機入境，於高雄
      國際機場查驗通關時，為內政部入出國及移民署國境事務
      大隊依電腦列管查獲，交由內政部警政署航空警察局高雄
      分局接辦移送事宜，嗣後解送至臺灣高雄地方法院檢察署
      由檢察官複訊後發監執行，此有臺灣高等法院被告前案紀
      錄表、內政部警政署航空警察局高雄分局通緝案件報告書
      、入出國及移民署國境事務大隊查獲通緝犯移辦單、臺灣
      高雄地方法院檢察署檢察官96年12月4日訊問筆錄（均影
      本）等附卷可稽。
（二）異議人執前詞聲明異議，經臺東地方法院檢察署檢察官調
      取異議人於96年12月4日入境時在內政部警政署航空警察
      局高雄分局所作之警詢筆錄，筆錄中雖有「我於95年5月
      中即出境赴大陸，所以才沒有到案......，我今天是特地
      返國歸案」之記載，然依減刑條例第5條之立法理由及法
      務部對人在國外之通緝犯如何辦理自動歸案之說明，人在
      國外之通緝犯若欲返國自動歸案，可先具狀向通緝機關表
      明將返國自動歸案接受偵查、審判或執行之意思，此有法
      務部上開函文可考，本件異議人並未於入境前表明將自動
      歸案之意思，而異議人未於返國前先行具狀表明歸案之意
      ，固非可遽為異議人不服減刑要件之論據，業如前述，然
      查，本件係異議人入境時因護照遺失，辦理入國證明書，
      由內政部入出國及移民署承辦人員辦理發證作業時，經電
      腦列管資料顯示異議人為通緝犯，因而緝獲並移送航空警
      察局，此有內政部入出國及移民署97年6月4日移署境桃國
      雅第00000000000號函在卷可參，堪認異議人非屬自動歸
      案，而係入境即遭緝獲，自不能依九十六年罪犯減刑條例
      規定減刑。又異議人雖稱：其警詢筆錄中有特地返國歸案
      等字之記載云云，然是否符合自動歸案之減刑要件，應就
      個案事證綜合審認，本件異議人入境時並未表明自動歸案
      之意，而係經由電腦列管資料查詢而緝獲，已如前述，異
      議人於遭緝獲移送航空警察局後始表明特地返國歸案，核
      與自動歸案之要件不符，倘僅從警詢筆錄之記載為斷，恐
      無法全般斟酌而為判斷，且易造成人犯為求減刑恩典，而
      於警詢時均稱係特地返國歸案等語，實非上開減刑條例之
      立法原意。從而，檢察官於97年4月11日以東檢哲丁97執
      緝163字第05134號函復異議人不能聲請減刑，並無違法或
      不當可言，是聲明異議意旨所稱，尚不足採，本件聲明為
      無理由，應予駁回。
五、據上論斷，應依刑事訴訟法第486條、第220條，裁定如主文
    。
中    華    民    國    97    年    6     月    9     日
                  刑事第二庭     法  官  盧亨龍
以上正本證明與原本無異。
如不服本裁定，應於裁定送達後5日內向本院提出抗告狀（須附
繕本）。
「切勿逕送上級法院」
                                 書記官  石佳琪
中    華    民    國    97    年    6     月    10    日


司法院資訊處製作；財團法人民間司法改革基金會備份。
